【裁判字號】    90,易,2303
【裁判日期】    901002
【裁判案由】    重利
【裁判全文】
台灣台中地方法院刑事判決                          九十年度易字第二三三號
    公  訴  人  臺灣台中地方法院檢察署檢察官
    被      告  甲○○
    選任辯護人  徐明珠
右列被告因重利案件，經檢察官提起公訴（九十年度偵字第九００二號），本院判決
如左：
    主  文
甲○○乘他人急迫，貸以金錢，而取得與原本顯不相當之重利，處拘役伍拾日，如易
科罰金，以佰元折算壹日。
    事  實
一、甲○○自民國（下同）九十年二月底起，在自由時報中彰版第五十六版刊登分類
    廣告，登載０九二六─七０四三三０號電話，供不特定之急需現金之人聯絡，待
    欲借款人聯絡後即約定時間地點見面，乘欲借款人急迫之際，貸予金錢而取得與
    原本顯不相當之重利，嗣於九十年三月十二日，因乙○○急需現金繳交房租，從
    自由時報上刊登之廣告看見甲○○所刊登之電話，遂打電話聯絡借貸，雙方於同
    日十六時許在台中市○○○路旁見面後，甲○○乘乙○○急迫需款之際，由乙○
    ○提供本人身分證、本票一張、機車行照為擔保，並簽署借貸協議書、輕機車讓
    渡書予甲○○，甲○○則貸予乙○○新台幣（下同）二萬元，利息每萬元十天為
    一期為八百元，約定借貸十天，利息以一千五百元計，先予扣除，實際僅交付一
    萬八千五百元，乙○○須返還本金二萬元，故實際之利率高達月息二十四點三二
    分（即百分之二十四點三二，以實際借出本金一萬八千五百元計，十天利息一千
    五百元，每月即三十天利息四千五百元，月利率百分之二十四點三二），甲○○
    藉以取得與原本顯不相當之重利。嗣乙○○因無力償還，再提供行動電話一支做
    為質押品，至同年五月十五日，乙○○共計交付利息五期（九十年三月十二日所
    扣除者除外），已無力再繳付利息，而甲○○仍催債孔急，乙○○遂報警於九十
    年五月十六日，俟甲○○至台中市○○區○○路二段七十一巷三十六號八樓乙○
    ○住處取款時，當場將甲○○逮捕。
二、案經台中市警察局第二分局報請臺灣臺中地方法院檢察署檢察官偵查起訴。
    理  由
一、訊據被告甲○○對於右揭時地貸予乙○○二萬元，利息預扣，實際交付一萬八千
    五百元，十天利息共一千五百元，乙○○有簽署協議書及本票，並提出身分証等
    情均自承在卷，惟辯稱：除預扣利息一千五百元，原約定三月二十二日還錢，但
    乙○○到四月五日、二十日才各付一千元利息，四月三十日她說沒有錢，拿一支
    行動電話給我抵押云云。惟查：被告右揭時地重利之事實，業據被告對實際借予
    乙○○一萬八千五百元，十天利息一千五百元，及被告於借款之際已先行預扣利
    息等情，於偵訊及本院坦承不諱（九十年五月十六日偵訊、九十年八月十三日本
    院訊問），又據証人即被害人乙○○於警訊供稱確有向被告借貸，及利息係屬預
    扣之事，故以被告實際借出本金一萬八千五百元，而得十天利息一千五百元計算
    ，足見本件利息實際應為日息約百分之零點八一，月息約為百分之二十四點三二
    （即月息二十四點三二分）無疑。被告以月息二十四點三二分之利率貸出款項，
    參以被告亦自承其優惠存款年利率為百分之十八等情，按優惠存款之高利率非僅
    高於一般銀行存款利率，甚高於一般銀行信用借貸利率，為特別之優惠利率，眾
    所週知，被告以一萬元存款於優惠利率，每年僅能收取一千八百元利息，換算每
    月係一百五十元利息，被告竟以約每萬元借款乙○○，而欲每月收取二千四百多
    元之利息（以借款一萬八千五百元，月息百分之二十四點三二計），其收取之利
    息係屬重利甚明，再參酌現今社會經濟狀況，銀行利率均一再調降，一般民間借
    貸利息雖較銀行貸出利率為高，然依被告上開借貸利率觀之，其所收取之利息與
    所貸之金額顯不相當，借款人乙○○之所以願付較高之利率，無非急迫需用金錢
    ，以渡過難關，被告趁乙○○急迫之際貸予金錢，謀取重利之情甚明。至公訴人
    雖認被告甲○○貸予乙○○二萬元，每十天為一期，利息共四千元先扣，實際僅
    交付一萬六千元云云，無非以証人乙○○之警訊指訴為據，惟証人乙○○於偵查
    及本院審理時，經多次傳喚、拘提均未到庭，是本院無從詳予訊問乙○○就本案
    利息之支付情形，及其指訴之利息有無其他積極証據足資佐証，再參以依乙○○
    之警訊所述，則被告借款予乙○○之利息高達月息七十五分（即百分之七十五，
    以本金一萬六千元，每月即三十天利息一萬二千元），被害人乙○○縱有急需，
    為支付房租，借貸一萬六千元，竟同意以月息百分之七十五借貸金錢，該利率過
    高，亦有違常情，是利率部分應以被告甲○○之証詞較為可採，附此敘明。被告
    雖又辯稱：其借予乙○○之利息除首次扣除一千五百元外，乙○○僅另支付利息
    二千元云云，惟查，以被告借出一萬八千五百元，每十天利息一千元計，其月息
    為三千元，月利率亦高達百分之十六點二，亦屬重利，且查，被告對其與乙○○
    借貸時所約定之利息確為本金一萬八千五百元，十天利息一千五百元亦自承在卷
    ，至被害人乙○○嗣後有無資力如數支付利息，在非所論，是被告所辯，不足為
    有利之認定。事証明確，被告右揭重利犯行堪予認定。
二、核被告所為，係犯刑法第三百四十四條之重利罪。爰審酌被告犯罪之動機、目的
    、手段、犯罪所得利益及犯罪後之態度等一切情狀，量處如主文所示之刑，並諭
    知易科罰金之折算標準。
據上論斷，應依刑事訴訟法第二百九十九條第一項前段、刑法第三百四十四條、第四
十一條第一項前段，罰金罰鍰提高標準條例第一條前段、第二條，判決如主文。
中      華      民      國    九十      年      十      月      二      日
                                        臺灣台中地方法院刑事第一庭
                                            法  官  黃  家  慧
右正本證明與原本無異。
如不服本判決，應於判決送達後十日內向本院提出上訴狀，上訴於臺灣高等法院臺中
分院( 須附繕本 )。
                                          書記官
中      華      民      國    九十      年      十      月      五      日
附論罪科刑法條
刑法第三百四十四條
乘他人急迫、輕率或無經驗貸以金錢或其他物品，而取得與原本顯不相當之重利者，
處一年以下有期徒刑、拘役或科或併科一千元以下罰金。


司法院資訊處製作；財團法人民間司法改革基金會備份。
